【裁判字號】    99,訴,597
【裁判日期】    990702
【裁判案由】    排除侵害等
【裁判全文】
臺灣臺中地方法院民事判決  99年度訴字第597號
原      告  丁○○
訴訟代理人  丙○○
被      告  乙○○
訴訟代理人  甲○○
上列當事人間請求拆屋還地事件，本院於中華民國99年6月9日言
詞辯論終結，判決如下：
    主  文
被告將坐落台中市○區○○○段60之37地號土地上如附圖所示a
部分（面積二十二平方公尺）土地上之建物拆除，並將該土地返
還原告及其他全體共有人。
訴訟費用由被告負擔。
本判決於原告以新台幣貳拾參萬玖仟元為被告供擔保後，得假執
行；如被告以新台幣柒拾壹萬為原告預供擔保後，得免為假執行
。
    事實及理由
一、原告主張：坐落台中市○區○○○段60之37地號土地（以下
    簡稱系爭60之37地號土地）為原告、被告與訴外人呂金蓮、
    陳慧娟、林清好、王麗娟、林初貞、余慧珍、林靜文等人分
    別共有（應有部分比例依序為13/100、13/100、14/100 、
    11/100、9/100、9/100、11/100、9/100、11/100）。惟被
    告未得全體共有人之同意，擅自無權在系爭土地上如附所示
    a部分（面積二十二平方公尺）設置建築物占有使用，侵害
    原告及其他共有人之所有權，爰依民法767條第1項、第821
    條規定，訴請被告拆屋還地等語，並聲明：被告應將坐落系
    爭60之37地號土地上如附圖所示a部分（面積22平方公尺）
    土地上之建物拆除，並將該土地返還原告及其他全體共有人
    ；且陳明：願供擔保請准宣告假執行。
二、被告則辯稱：房子是被告向第三人購買，如果有占用到原告
    的土地，被告願意拆除等語，並聲明：原告之訴及假執行之
    聲請均駁回。且陳明：如受不利益之判決，願供擔保請准宣
    告免為假執行。
三、本件經兩造協商簡化爭點，就下列事實不為爭執，本院自得
    採為判決之基礎：
（一）坐落系爭60之37地號土地為原告、被告與訴外人呂金蓮、
      陳慧娟、林清好、王麗娟、林初貞、余慧珍、林靜文等人
      分別共有（應有部分比例依序為13/100、13/100、14/100
      、11/1 00、9/100、9/100、11/100、9/100、11/100）。
（二）被告未得全體共有人之同意，在系爭60之37地號土地上如
      附所示a部分（面積22平方公尺）設置建築物占有使用。
四、原告主張被告有占用系爭60之37地號土地如附所示a部分（
    面積22平方公尺）土地設置建築物之事實，業經本院會同兩
    造、台中市中正地政事務所測量人員至現場勘驗屬實，並有
    原告所提出之現場照片一份，及測量人員繪測之複丈成果圖
    （台中市中正地政事務所99年5月12日複丈成果圖）一份，
    在卷可稽，堪信為真實。又被告就其無權占用系爭60之37地
    號土地一節，復不爭執，是原告主張被告無權占用系爭60
    之37地號土地如附所示a部分土地，應堪認定。按「所有人
    對於無權占有或侵奪其所有物者，得請求返還之。對於妨害
    其所有權者，得請求除去之。有妨害其所有權之虞者，得請
    求防止之。」、「各共有人對於第三人，得就共有物之全部
    為本於所有權之請求。但回復共有物之請求，僅得為共有人
    全體之利益為之。」，民法第767條第1項、第821條分別定
    有明文。本件被告所有如附圖所示a部分建物，既無權占用
    原告所共有之系爭60之37地號土地，從而，原告依據前述法
    第767條第1項、第821條之規定，請求被告將如主文第1項所
    示無權占用土地上之建物拆除，暨將占用土地返還原告及全
    體共有人，為有理由，應予准許。
五、本件判決之結果已臻明確，兩造其餘攻擊防禦方法，經審酌
    後核與判決結果無影響，毋庸一一贅述，附此敘明。
六、兩造均陳明願供擔保以代釋明聲請宣告假執行及免為假執行
    宣告，核無不合，爰酌定相當擔保金額併准之。
七、訴訟費用負擔及假執行宣告之依據：依民事訴訟法第78、第
    390條第2項、第392條第2項、第3項，判決如主文。
中    華    民    國    99    年    7    月    2     日
                  民事第四庭    法  官  王金洲
正本係照原本作成。
如對本判決上訴，須於判決送達後20日內向本院提出上訴狀。
中    華    民    國    99    年    7    月    2     日
                                書記官  魏愛玲

司法院資訊處製作；財團法人民間司法改革基金會備份。
